最高法院刑事判決                                八十八年度台非字第二二○號
    上 訴 人  最高法院檢察署檢察總長
    被    告  甲○○
右上訴人因被告煙毒案件，對於台灣高雄地方法院中華民國八十五年九月九日第一審
確定判決（八十五年度訴字第一五六○號，起訴案號：台灣高雄地方法院檢察署八十
五年度偵字第六三六九號），認為違法，提起非常上訴，本院判決如左：
    主  文
原判決撤銷。
甲○○連續施用毒品，處有期徒刑伍年拾月；海洛因拾柒包（毛重共玖拾玖點玖公克
）、殘留海洛因塑膠夾鏈袋捌拾柒個、殘留海洛因香菸陸支，均沒收銷燬；吸管肆支
、注射針筒貳支、空塑膠夾鏈袋壹大包、封口機壹台、電子秤壹個，均沒收。
    理  由
非常上訴理由稱：「按判決適用法則不當者，為違背法令，又累犯之成立，依刑法第
四十七條規定，以曾受有期徒刑之執行完畢，或受無期徒刑或有期徒刑一部之執行而
赦免後，五年以內再犯有期徒刑以上之罪為要件，而刑法第七十九條之一第一項、第
三項及第七十九條第一項規定，二以上有期徒刑合併執行者，第七十七條假釋所定最
低應執行之期間，合併計算之，且所餘刑期，亦應合併計算，於該期間內未經撤銷假
釋，其未執行之刑，始以已執行論。本件被告甲○○前於民國八十年二月間及八十一
年七月間，因犯施用毒品罪經法院分別判處有期徒刑三年三月及四年確定，前後二罪
分別執行，合併計算刑期，於八十一年三月十三日發監執行，嗣於八十三年十二月二
十二日假釋出獄，而其未執行之殘刑，依刑法第七十九條之一第三項規定合併計算，
須至八十八年五月三十一日始執行完畢，此有台灣高雄地方法院檢察署刑案資料查註
紀錄表附偵查卷可稽，足見被告於八十五年二、三月間犯本件施用毒品罪時，其前所
犯三年三月之煙毒罪部分之徒刑尚未執行完畢，原審遽認該三年三月徒刑部分已執行
完畢，論被告以累犯，並加重其刑，核與卷內資料不符，並有應調查之證據未調查及
適用法則不當之違法，且於被告不利，爰依刑事訴訟法第四百四十一條、第四百四十
三條提起非常上訴，以資糾正。」等語。
本院按二以上徒刑併執行者，依刑法第七十九條之一第一項規定，其報請許可假釋所
定最低應執行之期間，合併計算；同條第三項並規定假釋期間（殘餘刑期）亦合併計
算之。故合併執行之情形，必假釋期滿未經撤銷而再犯罪者，始構成累犯，不得將合
併執行之刑期割裂計算，而論以累犯。查被告甲○○於民國七十九年間因煙毒罪，經
台灣高雄地方法院判處有期徒刑年月，於八十年三月七日判決確定，經台灣高雄
地方法院檢察署檢察官指揮執行，刑期起算日為八十一年三月十三日，執行期滿日為
八十四年六月十一日，有台灣高雄地方法院八十年度訴字第四○九號刑事判決、八十
一年執緝字第三一六號執行指揮書附卷足稽。被告另於八十一年間犯逃亡、煙毒、偽
造文書等罪，分別判處有期徒刑八月、三年四月、四月，經台灣高雄地方法院定其應
執行刑為有期徒刑肆年，亦有台灣高雄地方法院八十二年度聲字第二一號刑事裁定在
卷足稽。嗣檢察官將之與被告上開煙毒案合併執行，其刑期起算日為八十四年六月十
一日，執行期滿日為八十八年五月三十一日，亦有八十二年執更峽字第五五三號執行
指揮書在卷足憑。被告因上開案件合併執行，於八十三年十二月二十二日假釋出獄，
假釋期間至八十八年五月十一日止，復有台灣高雄地方法院檢察署刑案資料查註紀錄
表在卷足稽。則本件被告於假釋期間之八十五年二月中旬，復再犯煙毒罪，依據上開
說明，自不構成累犯。乃原法院不察，竟論處被告甲○○連續施用毒品，累犯，處有
期徒刑陸年；海洛因拾柒包（毛重共玖拾玖點玖公克）、殘留海洛因塑膠夾鏈袋捌拾
柒個、殘留海洛因香煙陸支，均沒收銷燬；吸管肆支、注射針筒貳支、空塑膠夾鏈袋
壹大包、封口機壹台、電子秤壹個，均沒收，顯屬違背法令。案經確定，且對被告不
利，非常上訴意旨執此指摘原判決不當，為有理由，應由本院將原判決撤銷，另行判
決如主文第二項所示，以資糾正。
據上論結，應依刑事訴訟法第四百四十七條第一項第一款但書、肅清煙毒條例第九條
第一項、第十二條前段、刑法第十一條前段、第五十六條、第三十八條第一項第二款
，判決如主文。
中      華      民      國    八十八    年      八      月      五      日
                              最高法院刑事第八庭
                                  審判長法官  吳  雄  銘
                                        法官  池  啟  明
                                        法官  石  木  欽
                                        法官  王  憲  義
                                        法官  郭  毓  洲
      右正本證明與原本無異
                                              書  記  官
中      華      民      國    八十八    年      八      月     十二     日
